【裁判字號】    98,訴,4606
【裁判日期】    981230
【裁判案由】    毒品危害防制條例等
【裁判全文】
臺灣板橋地方法院刑事判決              98年度訴字第4606號
公  訴  人  臺灣板橋地方法院檢察署檢察官
被      告  甲○○
                    （另案於臺灣桃園女子監獄執行中）
上列被告因毒品危害防制條例等案件，經檢察官提起公訴（98年
度偵字第14855 號），被告認罪，經本院合議庭裁定依簡式程序
審理，本院判決如下：
    主  文
甲○○轉讓第一級毒品，累犯，處有期徒刑拾月。
    事實及理由
一、本案犯罪事實及證據，均引用附件檢察官起訴書之記載。
二、被告所犯為死刑、無刑徒刑或最輕本刑為3 年以上有期徒刑
    以外之罪，其於準備程序中就被訴事實為有罪之陳述，經法
    官告知簡式審判程序之旨，並聽取公訴人之意見後，依刑事
    訴訟法第273 條之1 第1 項規定，裁定由受命法官獨任進行
    簡式審判程序，合先敘明。
三、論罪科刑之依據：
(一)、新舊法律比較適用：
  1.按法規之制定及修正，如有特定生效日之必要者，依中央法
    規標準法第14條、第20條第2 項準用第14條之規定，應分別
    特定其施行日期。法規制定或前次修正基於特殊因素所特定
    之施行日期，並不適用於日後修正或再次修正之條文。又法
    律之制定或修正，若未明定施行日期者，中央法規標準法雖
    未規定應自何時生效，然法律既經制定或修正並經總統公布
    ，自應依一般原則，自公布日起算至第3 日發生效力。92年
    7 月9 日修正公布之毒品危害防制條例第36條規定：「本條
    例自公布後6 個月施行。」其立法理由謂：「(一)依修正草案
    第2 條第3 項規定，法務部需會同衛生署成立審議委員會每
    3 個月定期檢討調整毒品之分級及品項，而本次新增第4 級
    毒品，有需要在新法施行前先經該審議會檢討後再調整公布
    ，爰預留6 個月緩衝期，以利處理。(二)依本條例新修正之規
    定，有必要再訂定相關子法及修正相關法規，以配合本條例
    之施行，故亦有需要預留適當緩衝期，以利訂頒相關子法及
    相關法規之配合修正。」足認該條規定顯係因應該次修正之
    需，始預留適當之緩衝期，從而其後修正條文之施行日期尚
    難援引此一規定而為標準，若未明定施行日期者，自應依一
    般原則，自公布日起算至第3 日發生效力。經查，華總一義
    字第09800125141 號總統令業於98年5 月20日修正公布毒品
    危害防制條例第4 、11、11之1 、17、20、25條條文，惟未
    明定上開修正條文之施行日期，揆諸上開說明，上開修正條
    文應自公布日起第3 日即98年5 月22日發生效力。
  2.被告行為後，上開毒品危害防制條例修正條文業於98年5 月
    22日生效施行，應依刑法第2 條第1 項所揭示之「從舊從輕
    」原則，比較新舊規定以決定應適用之刑罰法律。又比較時
    ，應就罪刑有關之共犯、未遂犯、想像競合犯、牽連犯、連
    續犯、結合犯，以及累犯加重、自首減輕暨其他法定加減原
    因（如身分加減）與加減例等一切情形，綜其全部罪刑之結
    果而為比較（最高法院95年度第8 次刑事庭會議決議參照）
    ，並應為一體之適用，而不能割裂而分別適用有利益之條文
    （最高法院27年上字第2615號判例意旨參照）；
  3.毒品危害防制條例第17條原規定：「犯第4 條第1 項至第4
    項、第5 條第1 項至第4 項前段、第6 條第1 項至第4 項、
    第7 條第1 項至第4 項、第8 條第1 項至第4 項、第10條或
    第11條第1 項、第2 項之罪，供出毒品來源，因而破獲者，
    得減輕其刑。」嗣經修正為：「（第1 項）犯第4 條至第8
    條、第10條或第11條之罪，供出毒品來源，因而查獲其他正
    犯或共犯者，減輕或免除其刑。（第2 項）犯第4 條至第8
    條之罪於偵查及審判中均自白者，減輕其刑。」經比較新舊
    法律規定，新法較有利於行為人。
  4.綜上所述，依「罪刑綜合比較原則」及「擇用整體性原則」
    ，比較新舊法律之結果，本件以裁判時之新法對於被告較為
    有利，爰依刑法第2 條第1 項但書規定，一體適用裁判時即
    修正後毒品危害防制條例之相關規定予以處斷。至修正後毒
    品危害防制條例第17條第2 項規定所謂「偵查及審判中均自
    白」，係指被告於偵查中歷次之陳述，曾經自白，且於各審
    級審判中歷次之陳述，曾經自白而言（臺灣高等法院98年度
    第3 次刑事庭庭長法律問題研討會決議參照）。
(二)、按海洛因、甲基安非他命分係毒品危害防制條例第2 條第2
    項第1 款、第2 款所列之第一、二級毒品，且甲基安非他命
    屬藥事法查禁之禁藥，依法均不得轉讓。而藥事法所規範者
    ，係藥事之管理；所稱藥事，並非僅止於藥物（指藥品及醫
    療器材），尚包括藥商、藥局及其有關之事項，此觀該法第
    1 條、第4 條之規定自明。而毒品未必係經公告之禁藥，禁
    藥亦未必為毒品。故毒品危害防制條例與藥事法二者，並無
    必然之特別法與普通法關係。是除轉讓之甲基安非他命，其
    數量達行政院依毒品危害防制條例第8 條第6 項規定所訂定
    之標準，經依法加重該條第2 項之法定刑後，較藥事法第83
    條第1 項之法定刑為重之情形外，因藥事法第83條第1 項係
    於93年4 月21日修正公布，同年月23日施行，為毒品危害防
    制條例第8條 第2 項之後法，且為重法，自應優先適用藥事
    法處斷。查本件被告雖於上揭時、地轉讓甲基安非他命予劉
    玉霞，惟被告轉讓甲基安非他命之數量不足１公克，未達行
    政院所發布「轉讓持有毒品加重其刑之數量標準」規定淨重
    10 公 克以上之標準，是無從依據毒品危害防制條例第8 條
    第6項 之規定加重其刑，復因藥事法第83條第1 項之法定刑
    較毒品危害防制條例第8 條第2 項之法定刑為重，應優先適
    用藥事法之規定處罰。是核被告無償提供海洛因、甲基安非
    他命予之行為，係犯毒品危害防制條例第8 條第1 項之轉讓
    第一級毒品罪，及藥事法第83條第1 項之轉讓禁藥罪。至其
    持有海洛因、甲基安非他命之低度行為，應為其所犯轉讓之
    高度行為所吸收，不另論罪。又被告同時轉讓海洛因、甲基
    安非他命之行為，係一行為觸犯上開二罪名，為想像競合犯
    ，應依刑法第55條之規定從一重論處轉讓第一級毒品罪。又
    查，被告曾因詐欺案件，經法院判決判處有期徒刑5 月後經
    減刑，執行完畢，此有本院被告前案紀錄表1 份在卷足稽，
    其於受有期徒刑之執行完畢後，5 年內再犯有期徒刑以上之
    罪，為累犯，應依法加重其刑。復查，被告係轉讓毒品後自
    白犯罪爰依法減輕其刑，並先加後減之。爰審酌被告之素行
    及其犯罪動機、目的、手段、轉讓毒品之數量不多，公訴人
    求刑稍嫌過重等一切情狀，量處如主文所示之刑，以資懲儆
    。扣案物品與轉讓行為無關，爰不於本案為沒收之諭知。
四、據上論斷，應依刑事訴訟法第273 條之1 第1 項、第299 條
    第1 項前段、第310 條之2 、第454 條第2 項，毒品危害防
    制條例第8 條第1 項、第17條第2 項前段，藥事法第83條第
    1 項，刑法第11條前段、第55條、第47條第1 項，判決如主
    文。
本案經檢察官賴建如到庭執行職務。
中    華    民    國    98    年    12    月    30    日
                  刑事第四庭  法  官  徐子涵
上列正本證明與原本無異。
如不服本判決，應於判決送達後10日內敘明上訴理由，向本院提
出上訴狀 (應附繕本) ，上訴於臺灣高等法院。其未敘述上訴理
由者，應於上訴期間屆滿後20日內向本院補提理由書「切勿逕送
上級法院」。
                              書記官  張桐嘉
中    華    民    國    98    年    12    月    30    日
附錄本判決論罪之法條：
毒品危害防制條例第8條
轉讓第一級毒品者，處 1 年以上 7 年以下有期徒刑，得併科新
臺幣 1 百萬
元以下罰金。
轉讓第二級毒品者，處 6 月以上 5 年以下有期徒刑，得併科新
臺幣 70 萬元以下罰金。
轉讓第三級毒品者，處 3 年以下有期徒刑，得併科新臺幣 30 萬
元以下罰金。
轉讓第四級毒品者，處 1 年以下有期徒刑，得併科新臺幣 10 萬
元以下罰金。
前四項之未遂犯罰之。
轉讓毒品達一定數量者，加重其刑至二分之一，其標準由行政院
定之。
藥事法第83條
明知為偽藥或禁藥，而販賣、供應、調劑、運送、寄藏、牙保、
轉讓或意圖販賣而陳列者，處7年以下有期徒刑，得併科新臺幣5
百萬元以下罰金。
犯前項之罪，因而致人於死者，處 7 年以上有期徒刑，致重傷者
，處 3 年以上 12 年以下有期徒刑。
因過失犯第 1 項之罪者，處 2 年以下有期徒刑、拘役或科新臺
幣 30 萬元以下罰金。
第 1 項之未遂犯罰之。


司法院資訊處製作；財團法人民間司法改革基金會備份。
